【裁判字號】    98,上易,565
【裁判日期】    980506
【裁判案由】    竊盜
【裁判全文】
臺灣高等法院臺中分院刑事判決         98年度上易字第565號
上  訴  人
即  被  告  甲○○
上列上訴人因竊盜案件，不服臺灣臺中地方法院97年度易字第
4762號中華民國98年2月4日第一審判決（起訴案號：臺灣臺中
地方法院檢察署97年度偵字第25030號），提起上訴，本院判決
如下：
    主    文
上訴駁回。
    犯罪事實
一、甲○○前於民國89年間因恐嚇、竊盜案件及於90年間因偽造
    文書案件，分別經法院判處有期徒刑6月、8月及7月確定，
    經定應執行刑為1年7月；又因施用毒品案件，經本院判處有
    期徒刑1年2月確定，接續執行後於93年6月11日執行完畢。
    復於93年間，因竊盜案件及於94年間因毒品案件，經法院分
    別判處有期徒刑7月及1年6月確定，經接續執行，於96年2月
    28日執行完畢。仍不知悛悔，於97年6月15日晚上10時10分
    許，搭乘丁○○（另案被告，業經原審法院另案判處有期徒
    刑7月在案）所駕駛、車牌OQ-4350號自小客車，駛經臺中市
    東區○○○路○段326號（下簡稱326號）前，見該處乙○○
    所有之透天房屋外觀雖大致建造完成，然內部尚未裝潢而未
    實際搬遷入內居住（非屬住宅），認有機可乘，遂與丁○○
    共同基於意圖為自己不法所有之犯意聯絡，由丁○○以不詳
    方法進入上開建物附連之通道（仍在該建物之私有範圍內，
    無故侵入建築物部分未據告訴），徒手竊取該通道上由不詳
    裝潢工人暫置之電鋸機1台（價值新臺幣3500元），甲○○
    則在該建物大門外把風。適屋主乙○○巡視房屋工地，先開
    啟同上地點相鄰之325號房屋大門時，甲○○見狀，即佯裝
    持手機打電話之路人沿南京東路往325號房屋即十甲路方向
    離開現場，乙○○認有可疑，再至隔壁326號房屋察看，旋
    見丁○○手持竊得之電鋸機由326號房屋附連通道門口步出
    ，乙○○上前喝斥並拉住丁○○，丁○○隨將電鋸機棄置，
    掙脫乙○○攔阻逃離現場。乙○○隨報警處理，經警依上開
    停留現場車輛之車牌，循線查獲丁○○，並在車內扣得壓力
    剪2支（尚無證據證明與本案有關），並在該車右車門玻璃
    採集指紋4枚，經比對指紋電腦檔案系統，其中2枚與甲○○
    左中指、左環指之指紋相符，始查獲甲○○。
二、案經臺中市警察局第三分局報告臺灣臺中地方法院檢察署檢
    察官偵查起訴。
    理    由
一、證據能力部分：本案有關以下所引被告以外之人於審判外之
    言詞或書面陳述，而不符合刑事訴訟法第159條之1至第159
    條之4之規定者，業經原審及本院於審理時當庭提示而為合
    法調查，公訴人及被告均未於言詞辯論終結前聲明異議，本
    院審酌前開證據作成或取得之狀況，並無非法或不當取證之
    情事，且亦無顯不可信之情況，故認為適當而均得以作為證
    據，各該證據依刑事訴訟法第159條之5之規定，均具有證據
    能力，合先敘明。
二、訊據上訴人即被告甲○○固坦承其於上揭時地與丁○○同車
    前往並在該地下車後離開現場之事實不諱，惟矢口否認有何
    與丁○○共同竊盜犯行，始則辯稱：當天伊在進化路即下車
    ，並未至現場之臺中市○區○○○路1段326號云云；繼又辯
    稱：當天伊雖有與丁○○同車至南京東路附近下車，係因要
    上廁所，伊並不知道丁○○進入上址竊盜，伊上完廁所，出
    來後找不到丁○○，乃打2通電話予丁○○，丁○○均未接
    電話，伊乃到隔壁買飲料，返回現場時見到警察，因伊有前
    科而不敢過去即離開，伊並未在現場把風，與丁○○亦未有
    何竊盜之犯意聯絡云云。經查：
(一)本案證人即共犯丁○○於上開時間，徒手竊取被害人乙○○
    位於臺中市○區○○○路1段326號尚未搬遷入內居住之該棟
    建物內之電鋸機1台之事實，業據證人丁○○供明在卷，並
    據證人乙○○於警詢、偵查、原審法院97年度易字第4174號
    一案審理時、及本案於原審98年1月14日審理時證述明確（
    警卷第5頁、偵卷第19頁、原審法院97易第417 4號影印卷第
    15頁-16頁、本案原審卷第38頁），並有現場採證照片在卷
    （警卷第19-31頁）可稽；在共犯丁○○遺留於現場之OQ-43
    50號自小客車右車門玻璃所採集之指紋4枚，經比對指紋電
    腦檔案系統，其中2枚與甲○○左中指、左環指之指紋相符
    ，亦有內政部刑事警察局刑紋字第0970107244號鑑驗書足參
    （警卷第33-36頁）；本案共犯丁○○共同竊盜部分，亦據
    原審法院以97年度易字第4174號判決判處丁○○有期徒刑7
    月在案，有該案判決書附卷（原審卷第32-34頁）可憑。
(二)被告甲○○雖否認共同竊盜，並以前詞置辯，惟按共犯之犯
    意聯絡，固潛藏於行為人彼此間之主觀心態，倘非行為人自
    我表述，外人固不易確悉，然透過其表現在外之客觀舉止等
    情事之徵顯，仍非不得加以窺知。查證人乙○○於警詢及原
    審97年度易字第4174號案件審理時業據證稱：伊在返回上址
    時，有看到1名男子在尿尿，該男子看到伊時，就邊打電話
    ，邊往325號方向走去，伊還以為當時OQ-4350號自小客車是
    他所有，並且想要開走，結果沒有，當伊進入326號查看時
    ，丁○○就從旁邊的門出來等語（警卷第12-13頁、97易第
    4174號影印卷第16頁反面、第17頁），而被告甲○○亦於偵
    查中供承：伊確實有與丁○○開車到臺中市○區○○○路1
    段325號附近．．．後來找不到他的人，伊有打兩通電話給
    丁○○，但丁○○沒接，伊小便後，轉身有看到1個人騎機
    車過來並停車，那個人約離伊5公尺等語（偵卷第18頁），
    核與證人乙○○上開所證大致相符。則丁○○於進入326號
    建物內竊取電鋸機時，被告甲○○確有在該326 號建物外面
    乙節，應可認定。復參酌被告甲○○係搭乘丁○○之自小客
    車前往現場，於丁○○遭被害人當場查獲前，被告甲○○適
    在上址大門外如廁，及被告甲○○見被害人乙○○開啟325
    號大門往326號查看時，其即一邊撥打電話予丁○○，一邊
    離開上址等舉動，尤足啟人疑竇。
(三)雖據證人丁○○供稱係伊1人進入326號屋內行竊，並未叫被
    告甲○○在附近把風云云。惟查，證人丁○○於警詢初訊時
    ，均否認當天有另1人陪同前往現場云云（警卷第7頁），然
    經警將車輛採集指紋送請比對結果發覺係被告甲○○之左中
    指、左環指指紋後，證人丁○○於原審97年度易字第4174
    號案件準備程序時始供稱：伊當天確有駕駛該車搭載被告甲○○外出，惟被告甲○○於晚上9時許，即在進化北路與精
    武路之交岔路口附近先行下車云云（97易第4174號影印卷第
    2 頁反面），被告甲○○事後亦供承當晚其確係與丁○○到
    案發現場屬實，苟被告甲○○僅係單純在該處屋外小便而不
    知丁○○行竊，共犯丁○○豈有虛構被告甲○○先行下車之
    情詞而故予迴護之理。共犯丁○○於偵查中供稱：「（你進
    去工地裡面上廁所之前，有無交代甲○○什麼事？）沒有，
    我只有叫他在外面等我」等語（偵卷第19頁），此亦與被告
    甲○○於偵查中所供：「有與丁○○開車到臺中市○區○○○路1段325號附近，丁○○說要去找人」云云，及於97年度
    易字第4174號案件審理中所供：當天伊在車上接獲未婚妻來
    電稱忘記帶家中鑰匙，惟被告係表示待會兒有事，要伊自行
    回家等語（97易第4174號影印卷第14頁），均不相同，亦足
    見被告甲○○與共犯丁○○就渠等為何在326號前下車乙情
    ，彼此所供不一，被告所辯，尚難遽予採信。
(四)再查，本案案發後，被告甲○○於警詢時原供稱：「我在進
    化路就下車了。我沒有至臺中市○區○○○路1段326號」、
    「我接到未婚妻陳香君打（手機）電話給我，我就於進化路
    下車了」云云（警卷第2頁），於偵查中原亦供稱：「在臺
    中市○○路與精武路口，我在那邊下車，下車後我坐計程車
    回到福星路住處」云云（偵卷第18頁），惟依其所使用之00
    00000000號行動電話通聯紀錄，顯示案發當晚自22時7分起
    迄22時34分許止，其通話基地台所在位置與本件案發地點相
    符，均在南京東路1段及十甲路，有電話通聯紀錄在卷可查
    （偵卷第5頁），經檢察官執此質問後，其始又改稱：「（
    沉默）我真的沒有進去案發地點，但我確實有與丁○○開車
    到臺中市○區○○○路1段325號附近，丁○○說要去找人，
    我當時在屋子外面小便和打電話給我老婆，我不知道丁○○
    跑去哪裏」云云（偵卷第18頁）。又查，被告甲○○在原審
    法院97年度易字第4174號一案審理時供稱：「（問：當天你
    們的認知是上完廁所後，被告丁○○會載送你回家，是否如
    此？）不是，我們下車尿尿前，被告丁○○在車上就說，我
    待會兒有事，你自己回家」等語（97易第4174號影印卷第14
    頁反面），核與證人丁○○於原審所證：「甲○○在車上本
    來說要我載他回去，但我說要去找我女友，我想說載他到我
    女友那裡再叫他自己坐計程車回去」等語（原審卷第40頁）
    ，亦不相符。雖被告甲○○嗣於原審準備程序時改稱：「因
    為我未婚妻沒有帶鑰匙要我回去，當在車上的時候丁○○說
    要載我去坐車」云云（原審卷第20頁反面），以其供詞之反
    覆不一，與共犯即證人丁○○所證復各異其詞，其所辯自亦
    無從遽予採信。
(五)另參以被告甲○○於偵查及原審97年度易字第4174號案件審
    理時所供：伊發現丁○○不見後，曾撥打2通電話找丁○○
    ，丁○○未接，伊即先行前往便利商店買東西，俟返回現場
    時，已見多名員警在巷口，伊因有竊盜、毒品前科而未敢靠
    近，即搭乘計程車回福星路住處等語（偵卷第18頁、97易第
    4174號卷第53頁），及於原審審理時所供：伊買飲料回來時
    看到警察圍住丁○○的車子在檢查等語（原審卷第42頁），
    倘被告全然不知證人丁○○行竊乙事，僅知證人丁○○係下
    車如廁，於其看見警察圍住證人丁○○車輛時，衡情應會前
    往關心丁○○是否發生意外或有何狀況，乃被告竟逕自搭乘
    計程車離去，益徵被告顯係知道竊盜事發而畏罪逃離現場至
    明，被告所辯因伊有前科，看到警察會怕云云，又何足採信
    ？
(六)又本件案發後，被害人乙○○發覺上開房屋門鎖遭人以不明
    工具破壞，員警並在證人丁○○所有之OQ-4350號自小客車
    內起獲壓力剪2支等情，固據證人乙○○證述在卷，且有門
    鎖照片附卷可參（97易第4174號影印卷第16頁反面、第11頁
    ），復有壓力剪2支扣案可佐，然共犯丁○○堅稱：伊當天
    並未將扣案之壓力剪帶下車，且到場時被害人房屋之2道門
    均已呈略開狀況，伊係由同一道門進出等語。查被害人乙○○於警詢中指稱：伊懷疑證人丁○○係由326號房屋附連通
    道與旁邊路角（南京東路與進化路168巷口）之空地，利用
    未遭圍牆圍住之空隙進入等語（警卷第14頁），繼而於原審
    97年度易字第4174號案件審理中證稱：案發當天傍晚5、6時
    許，伊有前往房屋工地巡視1次，當時門鎖完好，嗣於晚上
    接近10時許，伊又至該處巡視，然因怕所穿新鞋踏入工地內
    會髒污，故未靠近房屋大門而不知門鎖是否有遭破壞，俟返
    回住家換好鞋子再度前往時，即發現326號房屋之門鎖遭破
    壞。伊見丁○○自326號房屋附連通道之門出來時，手上僅
    握有電鋸機，未持其他工具，伊猜測證人丁○○可能由該門
    上方尚未裝設鐵欄杆之空隙攀爬入內等語（參見97易第4174
    號影印卷第10、11頁鐵欄杆裝設前、裝設後照片所示及第16
    頁反面），被害人乙○○最後1次見門鎖仍完好之時間，距
    離案發時已有數小時之久，是該門鎖於共犯丁○○行竊前，
    先遭他人以不詳工具破壞，再入內將通道門打開，使嗣後到
    場之丁○○得利用該通道門進出，非無可能，又被害人之門
    鎖現已修復，業據證人乙○○證實，並有照片在卷可參（97
    易第4174號影印卷第16頁、第10頁），亦無從再行比對破壞
    缺口痕跡與扣案之壓力剪是否相符，參酌扣案之壓力剪係在
    證人丁○○停放於附近之車內所起獲，本案既無證據證明被
    害人上開建物門鎖，係遭被告或共犯丁○○持扣案之壓力剪
    所破壞，自應認被告與共犯丁○○所為係普通竊盜。被告所
    辯，無非飾卸之詞，委無可採，事證明確，被告甲○○與共
    犯丁○○共同竊盜犯行，洵堪認定。
三、按所謂「住宅」乃供人居住之宅第，故夜間侵入住宅竊盜罪
    之住宅，固不必行竊時有人在內，但須已有實際遷入居住為
    條件（最高法院76年度台上字第3757號判決要旨參照），查
    被害人乙○○遭被告等人以不詳方法侵入行竊之上開房屋，
    尚未實際居住已如上述，自非刑法第321條第1項第1款所謂
    之「住宅」，復查無證據證明被告等人有攜帶兇器毀壞門鎖
    侵入其內之事實均如上述，核被告甲○○所為，係犯刑法第
    320條第1項之普通竊盜罪。其與丁○○就上開犯行間，有犯
    意聯絡及行為分擔，為共同正犯。被告甲○○前於89、90年
    間因恐嚇、竊盜及偽造文書案件，分別經原審法院判處有期
    徒刑6月、8月及7月確定，並定應執行刑為1年7月；又因施
    用毒品案件，經本院判處有期徒刑1年2月確定，接續執行後
    於93年6月11日執行完畢。復於93、94年間，因竊盜及毒品
    案件，經原審法院分別判處有期徒刑7月及1年6月確定，經
    接續執行，於96年2月28日執行完畢，有臺灣臺中地方法院
    檢察署刑案資料查註紀錄表、臺灣高等法院被告前案紀錄表
    在卷可考，其於有期徒刑執行完畢5年內故意再犯本件有期
    徒刑以上之罪，係屬累犯，應依刑法第47條第1項規定加重
    其刑。原審以被告犯行事證明確，適用刑法第28條、第320
    條第1項、第47條第1項規定，並審酌被告正值壯年，不思以
    正當途徑獲取財物，對被害人造成財物之損失，犯後復飾詞
    矯辯，未見悔意，並參酌被告犯案之分工方式、竊取財物價
    值非鉅並已發還被害人，及被告犯罪之動機、目的及手段等
    一切情狀，量處有期徒刑七月，及敘明扣案壓力剪2支，因
    無證據證明係供本案犯罪所用，而不予沒收。核其認事用法
    ，均無不當，量刑亦屬妥適，被告甲○○徒執陳詞指摘原判
    決不當，洵非可採，其上訴為無理由，應予駁回。至原判決
    據上論結欄雖漏引「刑法施行法第1條之1」，然因與判決全
    旨不生影響，爰由本院逕予補正之，附此敘明。
據上論結，應依刑事訴訟法第368條，判決如主文。
本案經檢察官丙○○到庭執行職務。
中    華    民    國    98    年    5     月    6     日
            刑事第十庭    審判長法  官  林  照  明
                                法  官  郭  瑞  祥
                                法  官  林  欽  章
以上正本證明與原本無異。
不得上訴。
                                書記官  許  哲  禎
中    華    民    國    98    年    5     月    6     日
附錄論罪科刑法條
中華民國刑法第320條
意圖為自己或第三人不法之所有，而竊取他人之動產者，為竊盜
罪，處5年以下有期徒刑、拘役或5百元以下罰金。


司法院資訊處製作；財團法人民間司法改革基金會備份。
